【裁判字號】    90,保險上更(一),2
【裁判日期】    920506
【裁判案由】    給付保險金
【裁判全文】
臺灣高等法院臺南分院民事判決  九十年度保險上更(一)字第二號    Ｋ
      上  訴  人  丙  ○  ○
      訴訟代理人  吳  永  茂  律師
      複  代理人  曾  慶  雲  律師
      被  上訴人  國泰人壽保險股份有限公司
      法定代理人  乙  ○  ○
      訴訟代理人  吳  光  陸  律師
      訴訟代理人  廖  瑞  鍠  律師
      複  代理人  甲  ○  ○  律師
                  戴  世  瑛  律師
右當事人間請求給付保險金事件，上訴人對於中華民國八十七年五月十四日臺灣雲林
地方法院第一審判決（八十六年度保險字第三號）提起上訴，本院判決後，經最高法
院第一次發回更審，本院判決如左：
      主      文
原判決關於駁回上訴人後開第二項之訴部分，並訴訟費用之裁判（除確定部分外）均
廢棄。
被上訴人應給付上訴人新台幣壹佰伍拾萬元，及自民國八十六年六月二十二日起至清
償日止，按週年利率百分之五計算之利息。
第一審（除確定部分外）、第二審及發回前第三審訴訟費用由被上訴人負擔。
      事      實
甲、上訴人方面：
一、聲明：求為判決：(一)原判決廢棄。(二)右廢棄部分除判決確定部分外，被上訴人應
    再給付上訴人新臺幣（下同）一百五十萬元及自民國八十六年六月二十二日起至
    清償日止，按週年利率百分之五計算之利息。(三)訴訟費用由被上訴人負擔。
二、陳述：除與原判決記載相同者，茲引用之外，補稱：
（一）上訴人於八十五年三月十四日半夜至三月十五日凌晨期間，駕駛自用小貨車，
      沿途經西螺往二崙方向西螺垃圾掩埋場附近之道路，為閃避來車，致自用小貨
      車撞及路旁樹木，致上訴人右眼失明，業經最高法院九十年度台上字第一五六
      八號民事判決駁回被上訴人關於上訴人起訴請求被上訴人給付國泰新平安保險
      契約之保險金及其利息部分。此部分之事實為本件起訴之基礎原因事實，既經
      最高法院判決確認，不容被上訴人再為爭議。被上訴人再於鈞院執陳詞主張上
      訴人之右眼並未失明，應不足採。再者，上訴人之右眼經過秀傳紀念醫院、省
      立雲林醫院、台中榮民總醫院、成大醫院等多家專業醫療院所之鑑定、判斷、
      、認定，均為失明，豈容被上訴人再為爭議。
（二）關於上訴人請求被上訴人給付上訴人「國泰旅行平安險」契約之保險金及法定
      遲延利息，上訴人提出上訴理由如下：
    1.依該保險契約第二條及第六條、第七條及其殘廢程度與保險金給付表第四級之
      規定，被上訴人應給付上訴人保險金額（五百萬元）百分之三十之保險金即一
      百五十萬元。
    2.案發當時之背景事實：
      (1)上訴人於八十五年三月十四日上午九時許駕駛自小貨車自住處前往訴外人李
        丁煌（雲林縣二崙鄉復興村農興三十九號）所設之私人廟堂（慈航宮）參加
        進香團廟會進香活動，該進香團乃前往彰化縣溪州鄉友人蕭黃華之私人神壇
        及附近廟宇進香，約中午十二點左右到達，用過午餐及進行請神參拜儀式，
        約下午三時許兩隊進香團乃會同前往松柏嶺壽天宮參謁神祈進香，約四點左
        右到達松柏嶺壽天宮，實施參謁進香活動，約至下午五點左右離開返回蕭黃
        華住處，到達後（約六點至七點間）乃接受蕭黃華所舉辦外燴廟會餐宴之款
        待，餐宴後（約晚上九點）再參與神壇之參拜慶祝活動，直至深夜十一時三
        十分以後上訴人才駕駛自小貨車離開並返家，途經西螺往二崙方向西螺垃圾
        掩埋場附近，因遭他車擦撞致上訴人所駕駛之汽車失控撞到路旁樹木，受有
        頭部外傷，右胸第五肋骨骨折及右眼受傷，因受傷嚴重致右眼失明。此業經
        證人李丁煌於九十年十二月十三日在鈞院供證明確。
      (2)上訴人是因八字太差從小厄運連連，為求消災解厄保平安，才會每年利用一
        至二個月期間前往全國各地靈驗之神壇廟宇參拜，因此參拜廟宇神祈之計劃
        才向被上訴人投保系爭保險契約，上訴人已連續五年付費向被上訴人投保系
        爭保險契約，絕非單次偶發之投保。
      (3)八十五年三月十四日晚上上訴人自住處出發前往李丁煌及蕭黃華住處及松柏
        嶺壽天宮參加廟會及餐宴，又因有參拜神明、進香等廟會活動才會有擺宴請
        客，上訴人前往參與廟會進香及參謁神明並接受廟會餐宴之款待，當然是原
        預計之旅行活動之一，更是上訴人投保系爭旅行平安險之目的及承保範圍。
        被上訴人執意將旅行狹義化，實屬曲解旅行之定義。至於最高法院八十五年
        台上字第三五六號判決（並非判例）之原因事實是發生於被保險人之自宅且
        無外出之事實，才遭認定非旅行。並無任何與本件訴訟事實相類似之情形存
        在，當無援引該判決作為否定被上訴人應付給付保險金責任之理。又判決並
        無拘束力，鈞院當然得自由裁量並作出合法妥適之獨立判決。
    3.雖「國泰旅行平安保險契約」有「旅行」之文字，然該契約第二條係規定：被
      保險人於本契約有效期間內因遭遇外來突發的意外傷害事故：：。等語為保險
      理賠之要件。並未限定「旅行」途中及期間發生意外事故才屬承保及理賠範圍
      。故而只須外來突發的意外傷害事故，上訴人即可依該保險契約請求理賠。再
      查，上訴人於八十五年三月十四日夜晚駕駛自小貨車前往蕭黃華住處赴宴會，
      當然屬於「旅行」之範疇，被上訴人將「旅行」之定義狹義化，當然不可採信
      。
三、證據：除援用第一審所提證據外，補提為證，並聲請訊問證人李丁煌及聲請囑託
    秀傳紀念醫院就上訴人右眼為鑑定。
乙、被上訴人方面：
一、聲明：求為判決：(一)上訴駁回。(二)第一、二審及發回前第三審訴訟費用由上訴人
    負擔。
二、陳述：除與原判決記載相同者，茲引用之外，補稱：
（一）上訴人雖謂其右眼於八十五年三月十四日凌晨十二時許，不慎開車撞到路旁樹
      木，導致右眼失明云云。但查，上訴人丙○○在鈞院及行政院衛生署台南醫院
      附近人來人往之街道上，行走自如，其行走無庸他人扶持，亦無須倚靠手杖，
      且能打大哥大，不似雙眼失明之人（按：在投保系爭保險前，上訴人之左眼已
      失明，再加上本件之右眼失明，上訴人應是雙眼失明之人），此有錄影帶可證
      ，並經鈞院勘驗錄影帶在卷。上訴人雖辯稱其非錄影帶影像中之人，該人是伊
      家人（見九十一年七月八日筆錄），與伊長得相似，惟受命法官曾命上訴人偕
      同該名家人到庭，迄今其均無法偕同所謂之家人」到庭，足見錄影帶畫面中之
      人確係上訴人本人無誤。且秀傳紀念醫院九十一年十一月廿二日（91）明秀醫
      字第九一一五０三號函亦謂「由錄影帶中無法判斷病患右眼已達成盲之程度」
      。故上訴人謂其右眼已失明，即非可信。
（二）退萬步言，縱認上訴人之右眼已達失明程度，但查：
    1.國內旅行傷害保險，依保險界之通說，主要承保被保險人在本國內預定旅程及
      旅行期間中所發生的傷害事故，因此被保險人擅自變更旅程或在旅行開始前或
      旅行終了後所發生的傷害事故，不給付保險金（請參見陳雲中著人壽保險的理
      論與實務第四四二頁）。故旅行平安保險其性質乃為分散被保險人於旅行期間
      因旅行意外所致之死亡、殘廢、身體傷害醫療費用之危險而為之保險，故旅行
      平安保險契約其保險範圍限於旅行期間所發生之旅行意外事故，不及於旅行期
      間以外之一般事故，此有最高法院八十五年台上字第三五六號民事判決意旨在
      卷可供參考。本件上訴人主張因伊八字太差，事故不斷，為求消災解厄，每年
      均會利用閒暇時間撥一個月至二個月之期間往台灣各地靈驗之廟宇參謁神佛，
      故於出發之前均會投保短期旅行平安保險，此乃上訴人投保「國泰旅行平安保
      險」之原由，縱認屬實，則上訴人是因欲至台灣各地廟宇參拜而投保旅行平安
      險，其係為至各地廟宇參拜之旅行而投保，則被上訴人所承保者，應為上訴人
      至各地廟宇參拜神佛之旅行期間內所發生之意外，而不及該旅行期間以外之一
      般事故，至為明顯。本件事故之發生，依上訴人主張是於八十五年三月十四日
      晚上至溪洲鄉友人家參加宴會，吃完飯回家途中撞到樹木所發生，並非為求消
      災解厄而至廟宇參拜神佛之旅行期間所發生之意外。換言之，上訴人尚未啟程
      至台灣各地廟宇參拜神佛，即因其他事務，至友人家參加宴會，此非其原預定
      之旅行，其吃完飯回家途中發生車禍（按：縱認有發生車禍），故非屬被上訴
      人旅行平安保險所承保危險之列，上訴人依旅行平安保險請求理賠，應無理由
      。
    2.上訴人在原審稱伊於八十五年三月十四日至溪洲鄉友人家參加宴會，回家途中
      撞樹暈倒，並舉傳證人蕭黃華為證。然本件最高法院發回意旨對上訴人參加友
      人餐宴，於途中發生車禍意外，是否能謂係屬旅行活動所發生之意外事故，有
      所質疑。上訴人始翻異前詞，謂其於八十五年三月十四日上午九時先前往李丁
      煌所設之私人廟堂參加進香團廟會進香活動，該進香團乃前往彰化縣溪洲鄉蕭
      黃華之私人神壇及附近廟宇進香，下午三時許兩隊會同往松柏嶺壽天宮進香，
      約下午五點左右離開返回蕭黃華住處，到達後約六點至七點間接受蕭黃華餐宴
      之款待，直至深夜十一時三十分後，上訴人才駕駛自小貨車離開並返家，返家
      途中發生車禍。證人李丁煌亦到庭附和其詞。但查，此均非可信。證人李丁煌
      在鈞院是證稱八十五年八月十四日至溪洲蕭黃華家合爐，與上訴人所指八十五
      年三月十四日，時間上已有未合。再者，證人蕭黃華在原審已證稱上訴人是在
      八十五年三月十四日晚上八、九點到伊家吃拜拜，非上訴人所指之六點至七點
      之間，且蕭黃華並未曾證稱白天有一起至松柏嶺壽天宮進香之事，足見上訴人
      僅是於八十五三月十四日晚上至蕭黃華家接受餐宴，回家途中發生車禍，此非
      旅行平安險所承保之範圍。
三、證據：除援用第一審所提證據外，補提陳雲中著人壽保險的理論與實務第四四二
    頁、病歷二紙（均影本）為證，並聲請再鑑定上訴人視力及向秀傳紀念醫院函查
    上訴人丙○○是否有腦瘤及轉診神經科之檢查結果。
丙、本院依職權向秀傳紀念醫院及台中榮民總醫院函查上訴人丙○○之就診相關病情
    及調閱病歷。
      理      由
一、本件上訴人起訴主張：伊於八十五年二月二十五日向上訴人投保「國泰新平安保
    險」，保險金額五百萬元，保險期間自八十五年二月十八日起至八十五年三月十
    九日，依上開保險契約條款第二條約定：被保險人於本契約有效期間內，因遭遇
    外來突發的意外傷害事故，並以此意外傷害事故為直接且單獨原因，致其身體蒙
    受傷害或因殘廢或死亡時，依照本契約的約定，給付保險金。同契約第六條及其
    附表約定，如伊於保險契約有效期間遭遇意外傷害事故，致一目視力永久完全喪
    失者，被上訴人應給付伊保險金額百分之三十之保險金即一百五十萬元。又伊另
    向被上訴人投保「國泰旅行平安保險」，保險金額五百萬元，保險期間自八十五
    年二月十八日起至八十五年三月十九日，依該保險契約條款第二條約定：被保險
    人於本契約有效期間內，因遭遇外來突發的意外傷害事故，並以此意外傷害事故
    為直接且單獨原因，致其身體蒙受傷害或因殘廢或死亡時，依照本契約的約定，
    給付保險金。同契約第六條及其附表約定，如伊於保險契約有效期間遭遇意外傷
    害事故，致一目視力永久完全喪失者，被上訴人應給付伊保險金額百分之三十之
    保險金即一百五十萬元。嗣伊於八十五年三月十四日參加進香團廟會進香活動，
    至凌晨十一時三十分許，駕車返家由雲林縣西螺鎮往二崙鄉方向行駛，途經西螺
    垃圾掩埋場附近時，不慎撞到路旁樹木，造成右眼失明，並支付住院費用（每日
    二千元）及醫療費用五萬九千三百九十五元，足見本件業已發生一目視力永久完
    全喪失之保險事故已發生，依約被上訴人自應給付伊保險金額之百分之三十，爰
    求為命被上訴人應給付上訴人三百萬元及住院醫療費用十一萬八千七百九十元及
    自起訴狀繕本送達翌日起至清償日上按週年率百分之五計算之利息之判決。（原
    審駁回其全部請求，上訴人提起上訴，經本院前審判命被上訴人應給付上訴人三
    百萬零三千八百五十六元及其利息，並駁回其餘請求後（部分醫療費用），上訴
    人就其敗訴部分，未聲明不服，被上訴人則就其敗訴部分上訴第三審，經最高法
    院就關於命被上訴人給付「國泰旅行平安保險」保險金一百五十萬元及其利息廢
    棄發回。其餘部分駁回被上訴人之上訴，而告確定，是本院審判範圍僅餘上訴人
    請求「國泰旅行平安保險」保險金一百五十萬元及自八十六年六月二十二日起至
    清償日止，按週年利率百分之五計算之利息，合先敘明）。
二、被上訴人則以：上訴人投保國泰旅行平安保險，其右眼失明依約須外來突發意外
    傷害事故所致之殘廢，始可請求賠償。上訴人以其於八十五年三月十四日凌晨十
    二時許駕車撞到路旁樹木，致右眼失明請求保險給付等情。惟查，上訴人八十五
    年三月十五日急診時，僅稱頭部外傷胸痛，並未診治眼睛，於同年月十六日初診
    時，始診斷係右眼外傷性視神經病變，因此上訴人稱右眼失明，係上開事故所致
    ，有違經驗法則；且現上訴人在附近人來人往之街道上，行走自如，無庸他人扶
    持，不似雙眼失明之人。又旅行平安保險，顧名思義，依其性質，係為分散被保
    險人於旅行期間因旅行意外所致之身體傷害與醫療費用之危險，否則即非屬旅行
    平安保險承保範圍，上訴人主張到友人家中吃拜拜，回家途中駕車不慎撞到路樹
    ，致右眼失明縱然屬實，惟吃拜拜之宴會，並非旅行，其以上開事故，請求旅行
    平安保險之給付，應無理由等語，資為抗辯。
三、上訴人主張其向被上訴人投保「國泰旅行平安保險」，保險金額為五百萬元，依
    保險契約約定被保險人如於本契約有效期間內，因遭遇外來突發的意外傷害事故
    ，並以此意外傷害事故為直接且單獨原因，致一目視力永久完全喪失者，保險人
    應給付被保險人保險金額百分之三十之保險金即一百五十萬元，又所謂「失明」
    之認定，依「國泰旅行平安保險條款」附註解釋，係指：視力永久在萬國式視力
    表０．０二以下而言等情，為兩造所不爭執，並有上訴人提出之國泰旅行平安保
    險保險單等件為證，上訴人此部分之主張，堪信為真實。
四、上訴人復主張其於八十五年三月十四日凌晨十二時許，駕車由雲林縣西螺鎮往二
    崙鄉方向行駛，途經西螺垃圾掩埋場附近時，不慎撞到路旁樹木，造成右眼失明
    ，依契約所載一目視力永久完全喪失之保險事故已發生，依約被上訴人應給付伊
    保險金額一百五十萬元等情；則為被上訴人所否認，並以前揭各情詞置辯，是本
    件所應審究者，厥為上訴人是否已達一目視力永久完全喪失？該傷害是否係因意
    外所致？該事故之發生是否屬旅行平安保險所承保之範圍？
五、經查：
（一）上訴人主張其於保險期間內之八十五年三月十四日晚上駕駛車號ＳＦ－六七七
      五號自用小貨車，前往蕭黃華住處，吃完拜拜，晚上約十二時許離去，途經西
      螺垃圾掩埋場附近時，不慎撞到路旁樹木，造成右眼失明等語，業據證人蕭黃
      華於八十六年七月三十日在原審到庭結證稱：「上訴人當天（八十五年三月十
      四日）晚上到我家，十二點左右才離去，他是到我家吃拜拜。」等語（見原審
      卷第五五頁正面）；及證人羅煥騰在原審證稱：「那天我晚上回家，大約十二
      點多的時候，經過肇事地點，以前有聽到碰撞聲，砂石車開過去後，看到一台
      小貨車撞在一枝苦苓樹，汽車在冒煙，車燈還在亮，他的車是黑色，我去把他
      拉出來，滿臉都是血，我怕麻煩所以就趕快離開現場，沒有去報警。」等語（
      見原審卷第一九三頁反面）；及證人曾清郎在原審證稱：「我在早上五點多快
      六點的時候，我要去西螺買東西，我在二崙義庄的地方距離垃圾掩埋場約五十
      公尺的地方，看到原告（上訴人）倒在地上，我問他要回家還是要去醫院，結
      果他請我送他回家，我就送他回家了。」、「當時我沒有去報警，他只說要回
      家，當時未詳查他何處受傷。」等語（見原審卷第一七六頁反面至第一七七頁
      正面）；及證人廖美香在原審證稱：「發生事故的第二天接到原告（上訴人）
      的電話，我在第三天的下午一點多去他家看他」、「我去看時他有一隻眼貼紗
      布，忘了是那一眼，胸部也有瘀青的現象，臉也有腫的情形，他們急著去住院
      。」等語（見原審卷第一七八頁正面、一七九頁反面）。證人程武雄在本院前
      審證稱：「（該貨車現在何處？）現已報廢，上訴人在八十五年間發生車禍後
      ，曾打電話給我說他的車子在西螺、二崙交界處的疏洪道發生車禍撞到樹幹，
      因為他的眼睛看不到，請我幫他處理，我以為車子撞的不嚴重，所以隻身開了
      一部車子過去，我過去看了發現車子卡在樹幹無法拖回：：」等語綦詳（見本
      院上訴卷(一)第一一六頁）。並有上訴人提出之車損及現場照片各一張附卷可稽
      （見本院上訴卷(一)第一二四頁）。
（二）被上訴人雖以：上訴人所舉該等證人不僅均未親眼目睹車禍之發生，其證述亦
      難予置信云云，查就上述證人之證述以觀，可知證人羅煥騰是最先看到上訴人
      發生車禍之人，是在八十五年三月十五日凌晨十二時許將上訴人從小貨車內拉
      出來，因與上訴人不認識（據上訴人稱伊與羅煥騰並不認識，經事後查知此人
      將其自車內拉出），因怕麻煩所以就趕快離開現場，沒有去報警。而證人曾清
      郎則在事後之清晨五、六點經過肇事地點，發現上訴人倒在地上，問上訴人要
      回家還是要去醫院，結果將上訴人送回家，證人羅煥騰及曾清郎經過肇事地點
      之時間不同，看到的情形當然不盡相同，難謂其證述不符，而不可採。至證人
      廖美香係在車禍發生後第三天至上訴人家探望上訴人，上訴人趕著要去住院，
      核與秀傳醫院於八十六年十月七日以明秀醫字第八六六０六號函復原審稱：
      （指上訴人）鄧君初診時開予口服類固醇，以【已？】消腫而未住院：：八十
      六年三月十八日住院以注射高劑量類固醇並檢查視野．．．。」等語之情節大
      致相符（見原審卷第一一六頁），而上訴人確有將受損之車輛送修，亦經證人
      程武雄證述在卷，是上訴人主張當天伊撞到樹幹發生意外之事實，應堪信為真
      實。
六、復查上訴人之右眼經秀傳醫院醫療後認定：右眼視力僅眼前手動三十五公分（０
    ．０二以下），左眼裸視零點壹。右眼角膜上皮有缺損，眼底檢查右眼黃斑部水
    腫。」等語，有秀傳醫院八十七年四月九日明秀醫字第八七一三九號函一紙附
    卷可稽（見原審卷第二０五頁）；另該院於八十八年二月十日以明秀醫字第八
    八一五一號函復本院前審稱：「鄧君初診時依右眼傷勢無法判斷受傷時間，主訴
    為八十五年三月十五日車禍受傷，初診時即診斷為右眼外傷性視神經病變，加上
    日後門診追縱檢查，患者「詐盲」之可能性很低。」等語（見本院上訴卷(一)第一
    一六頁）。且原審囑託台中榮民總醫院鑑定後於病歷紀錄亦記載：症狀眼盲、診
    斷頭部外傷併腦挫傷眼神經系統痲痺致使眼盲各等語，此亦有該院八十六年八月
    十九日中榮醫行字第五七七０號函及檢附之病歷表附卷可按（見原審卷第七九
    頁至第八三頁）；及另函復原審法院稱：「診斷為雙眼外傷性視神經病變。目前
    檢查結果雙眼視力為可數指十公分（小於零點零壹），視覺激發試驗反應很差。
    雖然視力雙眼都很差，仍未完全喪失，但要進步的機會很小。」等語，有該醫院
    八十六年九月三日中榮眼字第六一一三號函在卷可稽（見原審卷第八四頁）。
    核與秀傳醫院函覆本院謂：「病患（指丙○○）於八十五年三月十六日初診，其
    診斷為右眼外傷性視神經病變」相符，有該院九十年十一月二十三日明秀醫字
    第九０一九七一號函可佐（見本院卷第五一頁）。再參以秀傳醫院函覆本院謂：
    經查病患丙○○先曾於八十五年三月二十五日至神經外科看診，主訴下肢麻酸痛
    ，視力不正常但沒有記載成因，或進一步檢查，八十五年十月九日有至神經內科
    看診，依八十五年三月二十日磁振造影檢查來看並沒有顱內腫瘤，故沒有顱內腫
    瘤造成之神經病變及腦腫瘤之跡象等語，有該院九十一年六月十二日91明秀醫字
    第九一０七六五號函在卷可稽（見本院卷第一一四頁），雖被上訴人辯稱上訴人
    現行走自如，無庸他人扶持，不似雙眼失明之人云云，並提出錄影帶一件為證，
    姑不論上訴人已否認錄影帶之人為其本人，被上訴人復未舉證以實其說，已難遽
    採，且依兩造不爭執真正之「國泰旅行平安保險條款」附註1.(3)所載：以自傷害
    之日經過六個月的治療為判定原則等情（見原審卷第十三頁），而上訴人受傷後
    視力治療恢復情形已如前述，被上訴人上開所辯，亦難憑採，是上訴人主張其在
    保險期間內發生車禍，遭遇外來突發之意外傷害事故，致右眼視力在零點零壹以
    下，為保險契約所認定失明之程度，應可採信。
七、又上訴人主張依契約第二條所定只要因遭遇外來突發的意外傷害事故，被上訴人
    即須理賠，並未限定「旅行」途中及期間發生意外事故才屬承保及理賠範圍云云
    。惟按解釋當事人之契約，應以當事人立約當時之真意為準，而真意何在，又應
    以過去事實及其他一切證據資料為斷定之標準，不能拘泥文字致失真意（最高法
    院三十九年台上字第一○五三號判例意旨參照）。經查，旅行平安保險係為「提
    供旅行意外所致之身體傷害與醫療費用之經濟保障，使被保險人安享旅行之樂趣
    而設計。（最高法院八十六年度台上字第一二九六號判決可資參照）。雖上開旅
    行平安保險契約第二條約定：「被保險人於本契約有效期間內，因遭遇外來突發
    的意外傷害事故，並以此意外傷害事故為直接且單獨原因，致其身體蒙受傷害或
    因而殘廢或死亡時，依照本契約的約定，給付保險金」等語，而未註明限於旅行
    意外。然依同契約第四條有關交通工具延誤延長保險期間之約定，卷附旅行平安
    保險保險費收據，載明保險種類旅平險個人及保險單被保險人旅行目的地為國內
    等情觀之，旅行平安保險所承保者，乃旅行期間內之意外，至為明顯。況旅行平
    安保險係不分被保險人年齡、職業等，概以統一費率計收保險費，而一般平安保
    險須視各被保險人之年齡、職業等分別不同之費率計收保險費，益見旅行平安保
    險所承保者，係旅行期間內之意外事故，尚不及於旅行期間以外之一般事故。否
    則各被保險人，亦應因年齡、職業之不同，而異其保險費率。是旅行平安保險應
    顧名思義，認其性質乃為分散被保險人於旅行期間內因旅行意外所致之死亡、殘
    廢、身體傷害、醫療費用之危險而為之保險，其保險範圍限於旅行期間發生之旅
    行意外，尤無庸置疑。本件旅行平安保險契約，亦不例外，不因契約未明定限於
    旅行意外而異。是上訴人上開主張，即不可採。
八、末查：被上訴人雖抗辯「旅行平安保險契約」其保險之範圍限於旅行期間所發生
    之旅行意外事故，不及於旅行期間以外之一般事故，上訴人所稱其參加友人餐會
    ，自不屬旅行云云，惟按上訴人主張其當天係參加進香團廟會進香活動，包括前
    往當晚主持廟會之蕭黃華家中吃拜拜等情，業據證人蕭黃華於八十六年七月三十
    日在原審到庭結證稱：「上訴人當天（八十五年三月十四日）晚上到我家，十二
    點左右才離去，他是到我家吃拜拜。」等語明確（見原審卷第五五頁），另證人
    李丁煌於本院亦證稱：「（對本件有何證明？）八五年八月（應係三月）十四日
    我家的神要去溪州的廟合爐，蕭黃華溪州的廟要去松柏嶺我們就同他們一起去，
    在我家約十點左右出發：：，約十幾台車子，應該沒有遊覽車，我們合爐約一、
    二十分，拜拜吃飯後，約三點就出發了，：：沒有在松柏嶺吃飯：：上訴人是去
    幫忙湊熱鬧沒有固定的工作」（見本院卷第五五頁）等語，核與上訴人經隔離訊
    問所述「他（指證人李丁煌）的廟要去蕭黃華的廟合爐，要去松柏嶺壽天宮，一
    起有十幾台貨車和轎車一同去，沒有遊覽車，：：十點多出發，：：吃飯吃到兩
    點，三點多離開，到松柏嶺壽天宮：：沒有吃晚餐。我回來是跟蕭黃華的車隊，
    給蕭黃華請，是辦流水席：：到十一點才回家：：」之情節相符，是上訴人主張
    其當天是參加進香團廟會活動，應堪採信。按只要非例行之上班、購物、餐宴行
    程，而係「出門到外去遊歷」均可謂之「旅行」，參以上開兩造不爭執真正之國
    泰平安保險保險單所載目的地為國內，堪認木件被上訴人所承保並非一般有既定
    旅遊地點行程之平安保險。本件上訴人出門參加進香團廟會活動並到主辦人家中
    外吃拜拜，難謂非屬於廣義「旅行」之範疇。至被上訴人引用之最高法院八十五
    年度台上字第三五六號判決，查該判決係就被保險人於「自宅」整理環境時，不
    慎發生意外致傷殘，被保險人能否向保險人請求理賠問題而為判斷，核與本件情
    節完全不同，自不得比附援引。
九、按保險法第一百三十一條規定，傷害保險人於被保險人遭受意外傷害及其所致殘
    廢或死亡時，負給付保險金之責。依兩造訂立之上開國泰旅行平安保險，約定被
    保險人於本契約有效期間內，因遭遇外來突發之意外傷害事故，並以此意外傷害
    事故為直接且單獨原因，致其身體蒙受傷害或因而殘廢或死亡時，依照本契約的
    約定，給付保險金；被保險人於本契約有效期間內遭遇第二條約定的意外傷害事
    故，並以此意外傷害事故為直接且單獨原因，自意外傷害事故發生之日起一百八
    十日以內致成附表所列二十八項殘廢程度之一者，按該表所列給付金額，給付殘
    廢保險金，其中一目視力永久完全喪失者，應給付保險金比例為百分之三十即一
    百五十萬元，國泰旅行平安保險契約條款第六條、第二條、及附表殘廢程度與保
    險金給付表第十五項分別約明在案。本件上訴人主張其於八十五年二月二十五日
    向被上訴人投保「國泰旅行平安保險」，保險金額五百萬元，保險期間自八十五
    年二月十八日起至八十五年三月十九日，已如前述，而上訴人於保險有效期間內
    因旅行遭遇外來突發之意外傷害事故，致右眼視力在零點零壹以下，已視同失明
    ，依上開保險契約約定，請求被上訴人給付保險金額一百五十萬元，自屬有據，
    應予准許。
十、綜上所述，上訴人主張，堪信為真實，被上訴人所辯，均不足採。從而，上訴人
    本於保險契約之法律關係請求被上訴人給付一百五十萬元，及自起訴狀繕本送達
    翌日，即八十六年六月二十二日起至清償日止，按週年利率百分之五計算之利息
    ，為有理由，應予准許（被上訴人其餘請求已告確定）。原審疏未詳查因而，為
    上訴人敗訴之判決（原審駁回其假執行之聲請，未據上訴人於本院再為聲請），
    尚有未洽，上訴意旨指摘原判決此部分不當，並求予廢棄改判，為有理由，爰由
    本院予以廢棄改判如主文第二項所示。
、據上論結，本件上訴為有理由，依民事訴訟法第四百五十條、第七十八條，判決
    如主文。
中      華      民      國    九十二    年      五      月      六      日
                                    臺灣高等法院臺南分院民事第二庭
~B1審判長法官  吳    志    誠
~B2      法官  李    素    靖
~B3      法官  周    素    秋
右為正本係照原本作成。
不得上訴。
中      華      民      國    九十二    年      五      月      七      日
                                        法院書記官  劉    清    洪


司法院資訊處製作；財團法人民間司法改革基金會備份。
